臺灣臺中地方法院民事判決　九十二年度訴字第三○四七號
　　原　　　告　　甲○○
　　訴訟代理人　　王秋霜律師
　　複 代 理人　　丙○○
　　被　　　告　　乙○○
　　訴訟代理人　　王文聖律師
右當事人間請求分割共有物事件，經本院於民國九十三年三月四日言詞辯論終結，判
決如左：
    主      文
兩造共有坐落台中市○○區鎮○段三八二之一地號，面積一千零一十六平方公尺土地
應分割為如附圖所示之分割方法，即Ｂ部分面積六百六十六平方公尺分歸原告取得；
Ａ部分面積三百五十平方公尺分歸被告取得。
訴訟費用由被告負擔一○一六分之三五○，餘由原告負擔。
    事      實
甲、原告方面：
  壹、聲明：如主文第一項所示。
  貳、陳述：
    一坐落台中市○○區鎮○段三八二之一地號之土地，面積一千零一十六平方公尺
      （下稱系爭土地）為兩造所共有，原告應有部分為一○一六分之六六六，被告
      應有部分為一○一六分之三五○。又系爭土地地目為田，土地使用分區為住宅
      區，依台中市政府函文所示，並無最小分割面積之限制，依物之使用目的或契
      約約定，亦無不得分割之情形，惟經協議，仍無法分割，爰依民法第八百二十
      三條第一項前段之規定，訴請鈞院准予裁判分割，並提出分割方案如規劃報告
      書第十三頁「分割共有地示意圖」所載。
    二再者，系爭土地是袋地，但原告所有與系爭土地相鄰之同地段三八二之三地號
      土地上有一條私設之水泥道路可通往新民巷，原告同意提供該條道路供被告通
      行，兩造並已簽立同意書。
    三又上開規劃方案中所提及之出租房屋，係位於同地段三八二之三地號土地上，
      與系爭土地無關。系爭土地上只有農作物，並無建物。
  、證據：提出土地登記謄本、分割共有物規劃報告書影本、地籍圖謄本影本、台
      中市政府九十二年九月三十日府工都字第○九二○一四九六五三號函影本、私
      設道路示意圖影本各一份、現場照片八張及被告戶籍謄本一份為證。
乙、被告方面：
  壹、聲明：同意原告之請求。
  貳、陳述：
    一同意原告所提之分割方案。
    二另對於台中市中興地政事務所之複丈成果圖，以及原告所稱其同意提供一條道
      路供被告對外通行，兩造並已簽立同意書等情，沒有意見。
  、證據：提出同意書影本一份為證。
丙、本院依職權履勘現場，並囑託台中市中興地政事務所人員測量，並製作複丈成果
    圖附卷。
    理      由
一、本件原告主張系爭土地，地目田，面積一千零一十六平方公尺，為兩造所共有，
    原告應有部分為一○一六分之六六六，被告應有部分為一○一六分之三五○，兩
    造間並無不能分割之特約，又未能協議分割等情，業據提出土地登記謄本、分割
    共有物規劃報告書影本及地籍圖謄本影本各一份為證，復為被告所不爭執，堪信
    為真正。
二、按各共有人得隨時請求分割共有物。但因物之使用目的不能分割或契約訂有不分
    割之期限者，不在此限，民法第八百二十三條第一項定有明文。本件系爭土地係
    位於台中市之住宅區土地，位在台中市後期發展地區內，並無最小分割面積之限
    制乙情，有原告所提出之台中市政府九十二年九月三十日府工都字第○九二○一
    四九六五三號函影本一份附卷可稽，且為兩造所不爭執，應可採憑。是系爭土地
    並非農業發展條例第三條第一項第十一款第一目所規定之耕地，自無同條例第十
    六條不得分割之限制，系爭土地既無不能分割之情事，且兩造間未訂有不分割之
    特約，亦未達成分割之協議，已如前述，是原告請求裁判分割系爭土地，應予准
    許。
三、再查兩造共有之系爭土地上除有農作物外，並無其他地上物；且系爭土地為袋地
    ，原告在其所有與系爭土地相鄰之同地段三八二之三地號土地上設有一條水泥道
    路（下稱系爭私設水泥道路）可通往新民巷等情，業經本院至現場履勘並囑託台
    中市中興地政事務所人員測量屬實，此有本院所製作之勘驗筆錄、台中市中興地
    政事務所九十三年一月二十日中興地所二字第○九三○○○一二○四號函暨所附
    複丈成果圖及原告提出之私設道路示意圖影本各一份暨現場照片八張附卷可稽，
    復為兩造所不爭執，應可認定。本件原告請求原物分割，並為被告所不爭執，而
    系爭土地依原物分割，並無困難，自以原物分割為宜。而原物分割應審酌共有人
    之應有部分比例，各共有人之意願，系爭土地之現有使用狀況，對外通行問題，
    各共有人所分得之土地能否適當之利用，各共有人間有無符合公平之原則，及整
    體共有人之經濟利益等因素為通盤之考量，以求得最合理之分割方法。本院參酌
    原告所提出之分割方案，系爭土地目前之使用現狀，及被告已同意原告所提出之
    分割方案；且原告已同意提供系爭私設水泥道路供被告通往新民巷乙情，亦據被
    告提出兩造所簽立之同意書影本一份為證，並為兩造所不爭執，故兩造均得利用
    系爭私設水泥道路對外通行無虞，是認依如附圖所示之方法分割，應能符合共有
    人之利益。從而，原告訴請依如附圖所示之方法分割，符合社會經濟利益，並無
    不合理之處，爰依法判決如主文所示。
四、本件共有土地之分割，兩造均蒙其利，由敗訴當事人負擔訴訟費用顯失公平者，
    法院得命勝訴之當事人負擔其一部，故本件訴訟費用之負擔，應由兩造按其原應
    有部分比例負擔，附此敘明。
五、據上論結，原告之訴為有理由，依民事訴訟法第七十八條、第八十條之一，判決
    如主文。
中　　　華　　　民　　　國　　九十三　　年　　　三　　　月　　 十八 　　日
                                臺灣臺中地方法院民事第四庭
~B法　　　官　許秀芬
右為正本係照原本作成
如不服本判決，應於判決送達後二十日內，向本院提出上訴狀。
中　　　華　　　民　　　國　　九十三　　年　　　三　　　月　　 十八 　　日
~B法院書記官
